臺灣高雄地方法院刑事判決
111年度審交易字第238號
公  訴  人  臺灣高雄地方檢察署檢察官
被      告  王耀德


選任辯護人  胡原龍律師
上列被告因公共危險等案件，經檢察官提起公訴（110年度調偵
字第346號），因被告於本院準備程序中為有罪之陳述，經本院
告知簡式審判程序意旨，並聽取公訴人、被告之意見後，依簡式
審判程序審理，判決如下：
    主  文
王耀德犯不能安全駕駛動力交通工具罪，處有期徒刑肆月，如易
科罰金，以新臺幣壹仟元折算壹日。又犯過失傷害罪，處有期徒
刑肆月，如易科罰金，以新臺幣壹仟元折算壹日。應執行有期徒
刑陸月，如易科罰金，以新臺幣壹仟元折算壹日。
    事  實
一、王耀德明知吐氣所含酒精濃度達每公升0.25毫克以上者，已
    不得駕駛動力交通工具，竟於民國110年2月16日12時許，在
    臺南市某處飲用紅酒後，仍在呼氣酒精濃度已逾上開標準之
    情形下，駕駛車號00-0000號自用小客車行駛於道路。嗣於
    同日14時28分許，沿高雄市三民區九如一路由東往西方向行
    駛，行駛至九如一路與大昌二路口，右轉沿大昌二路由南向
    北方向行駛時，本應注意汽車在未劃設慢車道之雙向二車道
    行駛時，應在遵行車道內行駛，適有黃渝喬駕駛車牌號碼00
    0-0000號自用小客車沿大昌二路，由北向南方向行駛，於上
    開路口停等紅燈，及許璦麟駕駛車牌號碼0000-00號自用小
    客車沿大昌二路，由北向南方向行駛至上開路口在後。而王
    耀德因不勝酒力，且操控力降低，致疏未注意及此，擦撞上
    開黃渝喬駕駛之自用小客車，並侵入對向車道，逆向行駛至
    大昌二路44號前時，撞擊許璦麟駕駛之自用小客車，致許璦
    麟因而受有前額擦傷、腹部挫瘀傷、左側舟狀骨骨折、雙膝
    擦傷、下背挫傷之傷害。嗣經警據報到場處理，並於同日15
    時19分許，以呼氣酒精測試器檢測酒精濃度，測得王耀德吐氣
    所含酒精濃度達每公升1.11毫克，因而查悉上情。　　
二、案經許璦麟告訴高雄市政府警察局三民第二分局報告臺灣高
    雄地方檢察署檢察官偵查起訴。 
    理  由
一、本件被告王耀德所犯均係死刑、無期徒刑、最輕本刑為3年
    以上有期徒刑以外之罪，其於準備程序中，就被訴事實為有
    罪之陳述，經本院告知簡式審判程序之旨，並聽取檢察官及
    被告之意見後，裁定進行簡式審判程序，爰依刑事訴訟法第
    273條之1第1項、第284條之1規定，裁定由受命法官獨任進
    行簡式審判程序。是本件證據調查依刑事訴訟法第273條之2
    規定，不受同法第159條第1項、第161條之2、第161條之3、
    第163條之1及第164條至170條規定之限制，合先敘明。
二、認定事實之理由證據：
　㈠上開事實，業據被告王耀德於警詢（警卷第2至6頁）、偵訊
    （偵一卷第13、14、27頁，偵二卷第17至19頁）及本院審理
    時（審交易卷第51、59、71頁）均坦承不諱，核與證人即告
    訴人許璦麟於警詢（警卷第7至10頁）、偵訊（偵一卷第27
    頁）、證人黃渝喬於警詢（警卷第12至14頁）之證述，印證
    相符。就公共危險部分，並有高雄市政府警察局三民第二分
    局酒精濃度呼氣測試報告、舉發違反道路交通管理事件通知
    單各1份（警卷第23、24頁）在卷可佐；就過失傷害部分，
    並有三民二分局道路交通事故現場圖2份（警卷第40、44頁
    ）、道路交通事故調查報告表㈠、㈡-1各1份（警卷第45至48
    頁）、A3類道路交通事故調查紀錄表2份（警卷第34至37頁
    ）、高雄市政府警察局交通警察大隊道路交通事故談話紀錄
    表2份（警卷第49至52頁）、高雄市政府警察局道路交通事
    故肇事人自首情形紀錄表1份（警卷第53頁）、行車紀錄器
    錄影光碟、現場監視器錄影光碟各1份、行車紀錄器錄影畫
    面翻拍照片、現場監視器錄影畫面翻拍照片10張（警卷第26
    至30頁）、檢察官勘驗筆錄各1份（偵二卷第77、78頁）、
    高雄市政府交通局車輛行車事故鑑定委員會110年11月23日
    高市車鑑字第11070770100號函附鑑定意見書1份（偵二卷第
    27至30頁）、車輛詳細資料報表3份（警卷第19至21頁）在
    卷可稽，是就上開事實堪以認定。又告訴人因本件事故受有
    如事實欄所示之傷勢，有高雄醫學大學附設醫院診斷證明書
    1份（警卷第25頁），是被告之過失駕駛行為與告訴人所受
    上開傷勢間，存有相當因果關係，亦堪認定。　　
　㈡按駕駛人應注意汽車在未劃設慢車道之雙向二車道行駛時，
    應在遵行車道內行駛，道路交通安全規則第97條第1項定有
    明文。經查，被告領有普通重型機車駕駛執照，此有道路交
    通事故調查報告表㈡-1、道路交通事故談話紀錄表各1份在卷
    可參（警卷第47、49頁），依其考領有適當駕駛執照之智識
    及駕駛經驗，對於上開規定應知之甚詳，且當時天候晴、日
    間自然光線，柏油路面乾燥、無缺陷、無障礙物，視距良好
    等情，有道路交通事故調查報告表㈠附卷可稽（警卷第45頁
    ），顯見當時並無不能注意之情事，被告竟因不勝酒力，且
    操控力降低，致疏未注意及此，先擦撞黃渝喬駕駛之自用小
    客車，並侵入對向車道，逆向行駛後撞擊告訴人許璦麟駕駛
    之自用小客車，其行為顯有過失。又告訴人因本件受有事實
    欄所示之傷勢，有高雄醫學大學附設中和紀念醫院診斷證明
    書1份在卷可佐（警卷第25頁），顯見，被告之過失行為與
    告訴人所受傷害結果間，具有相當因果關係。從而，被告上
    開任意性自白，洵堪採為論罪之基礎。本件事證明確，被告
    上開二犯行，堪以認定，均應依法論科。　　　
三、論罪科刑：
  ㈠按行為後法律有變更者，適用行為時之法律。但行為後之法
    律有利於行為人者，適用最有利於行為人之法律，刑法第2
    條第1項定有明文。查被告王耀德為本案行為後，刑法第185
    條之3業於民國111年1月28日修正公布施行，並於同年月30
    日生效。修正後刑法第185條之3第1項第2款之不能安全駕駛
    動力交通工具罪法定刑業由「2年以下有期徒刑，得併科20
    萬元以下罰金。」，修正為「3年以下有期徒刑，得併科30
    萬元以下罰金。」，經比較新舊法之規定，修正後刑法第18
    5條之3第1項第2款規定並未有利於被告，依前揭規定，應適
    用被告行為時即修正前刑法第185條之3第1項第2款規定。
　㈡核被告所為，係犯刑法第284條前段之因過失傷害人罪，及修
    正前刑法第185條之3第1項第2款之不能安全駕駛動力交通工
    具罪。又被告就過失傷害部分，於肇事後，未被有偵查權限
    之該管機關發覺前，經警到場處理時，當場承認為肇事人而
    接受裁判，有高雄市政府警察局道路交通事故肇事人自首情
    形紀錄表在卷可佐（警卷第53頁），符合自首要件，應依刑
    法第62條前段規定，減輕其刑。至道路交通事故肇事人自首
    情形紀錄表固勾選被告之自首情形為：「報案人或勤指中心
    轉來資料未報明肇事人姓名，處理人員前往現場處理時，肇
    事人在場，並當場承認為肇事人員」等情，惟此所謂被告承
    認「肇事」應係指被告承認其駕駛汽車撞擊告訴人之過失傷
    害一事而言。就其不能安全駕駛部分，細究全案卷證，未見
    被告就公共危險部分於警方到場發覺前有自首情形，即難認
    有自首規定之適用。
  ㈢爰以行為人之責任為基礎，審酌酒後駕車為極度危險之行為
    ，對於駕駛人自身及其他道路使用者之生命、身體、財產均
    生重大危害，且被告前有不能安全駕駛動力交通工具之前案
    紀錄，竟飲用酒類完畢後駕駛自小客車上路，終因不勝酒力
    ，而逆向駕駛撞擊告訴人之自小客車肇事，其輕率駕駛行為
    顯有不當。又被告因過失駕駛行為，造成告訴人受有如事實
    欄所示之傷害，尚有不該。惟考量被告犯後終能坦承犯行，
    態度非惡，兼衡被告與告訴人雙方就賠償金額差距過大，致
    仍未達成和解或賠償（審交易卷第51頁），並酌以告訴人受
    傷程度、被告過失程度，兼衡被告於本院審理時自陳大學畢
    業之教育程度，已退休，靠月退休金維生，已婚，小孩已成
    年等之家庭、經濟狀況（審交易卷第71頁）等一切情狀，分
    別量處如主文所示之刑，均諭知如易科罰金之折算標準。並
    衡酌被告一駕駛自小客車行為，在道路上發生二罪，其侵害
    之法益、所犯罪名、行為不法與罪責程度、對其施以矯正之
    必要性，以及犯罪非難評價情狀之整體判斷，依法定其應執
    行之刑，併諭知如易科罰金之折算標準。
據上論斷，應依刑事訴訟法第273條之1第1項、第299條第1項前
段，刑法第2條第1項前段、修正前第185條之3第1項第2款、第28
4條前段、第62條前段、第41條第1項前段、第51條第5款，刑法
施行第1條之1，判決如主文。　　
本案經檢察官吳聆嘉提起公訴，檢察官呂乾坤到庭執行職務。
中    華    民    國   111    年     5    月     5    日
                  刑事第五庭    法  官  李昆南
以上正本證明與原本無異。
如不服本判決應於收受送達後20日內向本院提出上訴書狀，並應
敘述具體理由；如未敘述上訴理由者，應於上訴期間屆滿後20日
內向本院補提理由書（均須按他造當事人之人數附繕本）「切勿
逕送上級法院」。
因疫情而遲誤不變期間，得向法院聲請回復原狀。
中　　華　　民　　國　　111 　年　　5 　　月　　6 　　日
                                書記官  鄭仕暘
附錄本判決論罪科刑法條：　　　
中華民國刑法第284條
因過失傷害人者，處1年以下有期徒刑、拘役或10萬元以下罰金
；致重傷者，處3年以下有期徒刑、拘役或30萬元以下罰金。
修正前中華民國刑法第185條之3
駕駛動力交通工具而有下列情形之一者，處2年以下有期徒刑，
得併科20萬元以下罰金：
一、吐氣所含酒精濃度達每公升零點二五毫克或血液中酒精濃度
    達百分之零點零五以上。
二、有前款以外之其他情事足認服用酒類或其他相類之物，致不
    能安全駕駛。
三、服用毒品、麻醉藥品或其他相類之物，致不能安全駕駛。
因而致人於死者，處3年以上10年以下有期徒刑；致重傷者，處1
年以上7年以下有期徒刑。
曾犯本條或陸海空軍刑法第54條之罪，經有罪判決確定或經緩起
訴處分確定，於五年內再犯第1項之罪因而致人於死者，處無期
徒刑或5年以上有期徒刑；致重傷者，處3年以上10年以下有期徒
刑。